臺灣高等法院臺南分院刑事判決　　　九十二年度上訴字第一四六六號　Ａ
　　　上　訴　人
　　　即　被　告　甲　○　○
　　　指定辯護人　本院公設辯護人　戊　○　○
右上訴人因毒品危害防制條例案件，不服臺灣臺南地方法院九十二年度訴緝字第七０
號中華民國九十二年十一月二十五日第一審判決（起訴案號：臺灣臺南地方法院檢察
署九十年度偵字第二三一九、二六八二號），提起上訴，本院判決如左：
      主      文
原判決撤銷。
甲○○販賣第一級毒品，處有期徒刑捌年。
扣案海洛因柒小包（驗餘淨重壹拾肆點捌貳公克）、安非他命陸小包（驗餘淨重壹拾
點陸捌公克）沒收銷燬之；又上開柒小包海洛因之外包裝（重壹點捌貳公克）、陸小
包安非他命之外包裝（重壹點肆陸公克）及中、小夾鏈袋各柒個均沒收；販賣毒品所
得新臺幣陸仟元沒收，如全部或一部不能沒收時，以其財產抵償之。
      事      實
一、甲○○曾因妨害兵役條例判處有期徒刑三月；妨害公務罪判處有期徒刑一年六月
    ；偽造文書罪判處有期徒刑六月（以上各罪尚未執行），竟意圖營利，基於販賣
    第一級毒品海洛因、第二級毒品安非他命之犯意，以其所使用00000000
    00行動電話為聯絡交易工具，於九十年二月十一日十七時許，在臺南市○○路
    六四七巷三四之五號四樓丁○○租住處，同時以每包新臺幣（以下同）一千元、
    五千元價格，販售丁○○第二級毒品安非他命一小包（毛重０．四公克）、第一
    級毒品海洛因一小包（毛重一．四公克），得款六千元。迨同年月十三日十六時
    三十分許，丁○○因持有上開向甲○○購得之海洛因、安非他命各一小包，在臺
    南市○○路、東和路口為警查獲，供出其毒品購自甲○○，經警循線於同日十八
    時四十分許，在臺南縣永康市○○街九號前查獲甲○○，並依丁○○供述情節，
    在甲○○所駕駛自用小客車前保險桿內，起出其所有之海洛因七包（驗餘淨重十
    四．八二公克、外包裝重一．八二公克）、安非他命六小包（驗餘淨重十．六八
    公克、外包裝重一．四六公克）及預備供分裝海洛因、安非他命供販賣用之中、
    小夾鏈袋各七個。嗣甲○○於警訊中供出其持有之上開毒品購自翁瑞祥，警方因
    而破獲翁瑞祥販賣毒品犯行。
二、案經臺南市警察局報請臺灣臺南地方法院檢察署檢察官偵查起訴。
      理      由
一、訊之上訴人即被告甲○○坦承於右揭時地持有前述毒品等物為警查獲之事實，惟
    矢口否認販賣毒品予丁○○，辯稱：伊與丁○○共同出資向瑞祥購買毒品後，分
    取毒品施用，並非伊販賣第一級毒品及第二級毒品予丁○○云云。
二、經查：
  (一)右開被告販賣安非他命、海洛因予丁○○之事實，業據證人丁○○於警訊及檢察
    官九十年二月十四日偵查時結證屬實（按證人丁○○上開警訊中之供詞，業經原
    審法官於九十年八月十日訊問時依法提示予被告閱覽，業經合法調查，依照刑事
    訴訴法施行法第七條第三項但書規定，此項於修正刑事訴訟法九十二年九月一日
    施行前已依法定程序進行之訴訟程序，其效力不受影響；又其上開偵查中證詞，
    係被告以外之人於偵查中向檢察官所為之陳述，且並無顯有不可信之情況，依照
    刑事訴訟法第一百五十九條之一第二項規定，認有證據能力）。且證人丁○○確
    於右開時地為警扣得其購買之海洛因、安非他命各一小包，亦有警方拍攝扣案證
    物照片影本在卷可佐。且上開海洛因、安非他命之成分，亦經警方以毒品檢驗盒
    試劑檢驗無訛，亦有該初步檢驗報告附卷足憑，並經原審法院以九十一年度聲字
    第七０八號刑事裁定沒收銷燬在案，有該裁定附卷足參。
  (二)證人丁○○於前開警訊時或偵查中證稱：被告係以0000000000號行動
    電話為聯絡毒品交易時、地之工具等語在卷，核同證人丙○○證述情節相符。且
    被告於警訊中亦供承曾其持用上開門號之行動電話晶片卡使用在卷，足見證人丁○○、丙○○上述證詞，應非虛妄。
  (三)被告於上開時地為警查獲時，據丁○○向警方供稱：伊向「紅龜」（按指被告）
    購買毒品時，紅龜係從汽車保險桿內拿出毒品等情，因而在被告自小客車前保險
    桿凹槽內查獲海洛因七包、安非他命六小包及中、小夾鏈袋各七個，有毒品及夾
    鏈袋扣案可稽，並據證人即查獲警員陳宗鑫、林聖庸於原審結證屬實（詳原審訴
    緝卷第八一頁）。足見證人丁○○確曾向被告購買毒品，目睹被告將持有之毒品
    藏放於上開隱密處所，始能正確指出藏放地點甚明。且被告茍無販賣毒品犯行，
    衡情豈會持有上開為數不小之毒品，復持有大小不同之夾鏈袋十四個以預供分裝
    之用，並將之均藏放於上開隱密處所，以逃避警方查緝之理。
  (四)扣案白色粉末七包，經送請法務部調查局檢驗結果，其成份確分為海洛因，合計
    淨重十四．八二公克（包裝重一．八二公克），純度八五．八九％，純質淨重十
    二．七三公克，有該局九十年三月十二日陸(一)字第九０一三六一一七號鑑定通
    知書在可稽（詳偵卷第三二頁）。又扣案結晶六包，經送請法務部調查局檢驗結
    果，均含第二級毒品甲基安非他命，淨重十．六八公克（包裝重一．四六公克）
    ，有該局九十二年十月二十四日調科壹字第０九二六二六一四七一０號鑑定通知
    書在卷可稽（原原審訴緝字卷第五八頁）。
  (五)又證人丁○○雖於原審翻異前供，改稱：伊係與被告甲○○一人出資一半金錢，
    向「阿財」購買毒品一起施用，伊警訊中供稱向「洪龜」者購買，係警察要伊如
    此陳述，伊偵查中雖也陳稱向「洪龜」購買，係警察要伊照警訊筆錄陳述云云。
    惟其在原審所辯，顯與承辦警員陳宗鑫於原審到庭結稱：丁○○被查獲，經告知
    供出毒品來源依法可獲減刑，供出其毒品係向「洪龜」所購，並帶同警方查獲被
    告，且警方依證人所稱向紅龜（按指被告）購買毒品時，紅龜係從汽車保險桿內
    拿出毒品之陳述，而在被告自小客車前保險桿凹槽內查獲海洛因七包、安非他命
    六小包及中、小夾鏈袋十四個等情，顯然不符，應屬事後迴護被告之詞，不足採
    信。
  (六)毒品海洛因、安非他命均物稀價昂，且政府懸為禁令嚴加取締，茍無利可圖，衡
    情被告應無甘冒被取締判處重刑之危險，平白從事該毒品買賣，是其販入之價格
    必較其出售之價格為低，而有從中賺取買賣價差牟利，應屬合理之認定，其有意
    圖營利之犯意，亦至為灼然。
  (七)綜上各情，相互以觀，本件被告販賣第一級、第二級毒品罪證明確，犯行堪以認
    定，其所辯無非事後畏罪卸責之詞，不足採信。至於被告辯護人請求詰問證人丁○○、丙○○一節，因該二證人經合法傳喚均未到庭，被告當庭捨棄該二證人詰
    問之聲請，檢察官與辯護人對此證據捨棄均無意見，且該二證人均已於偵查及原
    審到庭證述明確，本院亦認無再傳喚必要，併此敘明。
三、按海洛因、安非他命分別為毒品危害防制條例第二條第二項第一款、第二款所定
    之第一、二級毒品，被告販賣海洛因及安非他命，核其所為，係犯同條例第四條
    第一項、第二項販賣第一級、第二級毒品罪。被告同一時間，在丁○○租住處，
    販賣第二級毒品安非他命一小包及第一級毒品海洛因一小包，被告所犯販賣第一
    級毒品罪與販賣第二級毒品罪係一行為觸犯數罪名，屬異種想像競合，應從一重
    按販賣第一級毒品罪處斷。被告持有海洛因、安非他命之低度行為，應分為販賣
    之高度行為所吸收，不另論罪。又被告於警訊中供出其持有之上開毒品購自翁瑞
    祥，警方因而破獲翁瑞祥販賣毒品犯行，此一事實，業據證人警員陳宗鑫於審判
    中結證無訛（按翁瑞祥並經原審法院以九十一年度訴緝字第三十號判決在案），
    自應依法減輕其刑。
四、原審以被告甲○○此部分犯行，罪證明確，因予論罪科刑，固非無見，惟(一)被告
    係於九十年二月十一日十七時許，在臺南市○○路六四七巷三四之五號四樓丁○○租住處，販賣第二級毒品安非他命一小包及第一級毒品海洛因一小包，被告在
    同一時地，犯販賣第一級毒品罪與販賣第二級毒品罪，係一行為觸犯數罪名，屬
    異種想像競合，應從一重按連續販賣第一級毒品罪處斷，原判決不察，遽予分論
    販賣第一級毒品罪與販賣第二級毒品罪，且依數罪併罰定其應執行刑，自有未洽
    。(二)關於販賣第一級毒品予丙○○部分，尚屬證據不足（詳如後述），原判決仍
    予論罪科刑，亦有未洽。被告上訴意旨，猶執陳詞，否認犯罪，雖不足採，然原
    判決既有可議，自屬無可維持，應由本院將原判決撤銷改判，以期適法。爰審酌
    被告有違反麻醉藥品管理條例、妨害兵役、妨害公務、偽造文書等前科，素行非
    佳，有臺灣高等法院被告全國前案紀錄表附卷足憑，其販賣第一級毒品、第二級
    毒品，散佈毒害營利，惡性非輕，犯後復飾詞圖卸，態度非佳，惟其販賣次數僅
    有一次，數量亦少，所得僅六千元等一切情狀，量處如主文第二項所示之刑，以
    示懲儆。扣案海洛因七小包（驗餘淨重十四．八二公克）、安非他命六小包（驗
    餘淨重十．六八公克），係查獲之毒品，應依法宣告沒收銷燬之；扣案上開七小
    包海洛因之外包裝（重一．八二公克）、六小包安非他命之外包裝（重一．六四
    公克），係被告所有，且用於包裹毒品，防其裸露、潮濕，便於攜帶販賣，係被
    告供各該販賣所用之物，應依同條例第十九條第一項規定宣告沒收（最高法院九
    十二年台上字號第一二八八判決意旨參照）。扣案中、小夾鏈袋各七個，為被告
    所有預備供販賣前開毒品所用之物，應依刑法第三十八條第一項第二款宣告沒收
    。另販賣第一、二級毒品所得新臺幣六千元，應依同條例第十九條第一項規定宣
    告沒收，並諭知如全部或一部不能沒收時，以其財產抵償之。至被告販賣毒品所
    使用之前開行動電話一支及門號晶片卡一片，被告否認為其所有，復乏證據足以
    證明為被告所有，爰不為沒收之諭知，附此說明。
五、公訴意旨另以：甲○○另於九十年二月五日十五時許，在臺南市○○路六四七巷
    三四之五號四樓丁○○租住處，以每包三千元價格售予丁○○第二級毒品安非他
    命一小包；於同月九日凌晨一時許，在臺南縣永康市○○路凡爾賽飯店前，以每
    包一千元價格出售第一級毒品海洛因一包小包予丙○○，又於同年月十二日凌晨
    一時許，在前述凡爾賽飯店前，以每包一千元價格出售第一級毒品海洛因一小包
    （毛重０．四公克）予丙○○。因認被告甲○○此部分亦涉販賣第一級毒品及販
    賣第二級毒品罪嫌云云。惟訊之被告甲○○矢口否認有此部分犯行，且此部分犯
    行除上開證人丁○○、丙○○於警訊中之供述外，並未經警查獲扣得渠二人各該
    次所購得安非他命、海洛因，供擔保證人所指述為真實之補強證據。雖警方查獲
    被告時，雖在同車之丙○○身上起出海洛因一小包（毛重０．四公克），並經丙○○於警訊中供稱係以一千元向被告購買，惟證人丙○○自偵查中即翻異前供，
    否認向被告購買毒品（詳偵卷第十六頁）；並於原審改稱：「伊在警察局所言不
    實在，伊有拿二千元給被告，海洛因是伊向被告討，之前伊向被告借二千元，被
    告當時也沒錢，要向伊要二千元，伊就問被告有無海洛因，被告就給伊，伊不是
    向被告買的；伊要租房子沒有錢，向被告借的，大概是二月之前，伊租一間四千
    元，八十九年十二月底左右，向被告借二千元要租房子」云云（詳原審訴字卷第
    三四頁）。況且自丙○○身上查扣之海洛因一包，毛重為０．四公克，核與當時
    自被告自小客車取出之海洛因六包淨重十四．八二公克，包裝規格，顯然不同，
    是被告有無以一千元販售丙○○一包海洛因，至有可疑。又按因犯毒品危害防制
    條例第四條第一項至第三項、第五條第一項至第三項、第六條第一項至第三項、
    第七條第一項至第三項、第八條第一項至第三項、第十條或第十一條第一、二項
    之罪，供出毒品來源，因而破獲者，得減輕其刑，同條例第十七條定有明文，則
    施用毒品之人，如供出毒品來源因而破獲，既得藉以要求寬典減輕其刑，為擔保
    其所為不利於對向共犯陳述之真實性，尤應有足以令人確信其陳述為真實之補強
    證據，始得據為不利被告之認定（最高法院九十二年台上字第四三九一號判決意
    旨參照）。故此部分，上開二證人供述之真實性尚有合理懷疑存在，檢察官所舉
    證據之證明力，尚未達於使法院確信起訴之犯罪事實為真實程度，因認被告被訴
    犯罪尚屬不能證明。惟公訴人認此部分與前揭有罪判決部分，有連續犯之裁判上
    一罪關係，爰不另為無罪之諭知，並此敘明。
六、臺灣臺南地方法院檢察署九十二年偵字第一三０七七號併辦意旨略以：甲○○基
    於概括犯意，於九十年十一月間某日起至九十一年二月中旬某日止，在臺南市不
    詳地點，連續販賣第二級毒品安非他命予乙○○（甲○○指控販毒部分另案偵辦
    ）三、四次，每次金額一千元或二千元不等，嗣於九十一年三月十五日十九時許
    ，為警在臺南市○○路○段與立德八路口查獲乙○○，經乙○○以000000
    0000號電話聯絡甲○○購買第二級毒品安非他命後，於當日二十一時十分許
    ，為警在臺南市○○路八十巷內逮捕依約前來之甲○○，並扣得第二級毒品安非
    他命六包、第一級毒品海洛因三包，因認被告甲○○此部分，亦有販賣第二級毒
    品罪嫌，與本案有連續犯之裁判上一罪關係等語。訊之被告矢口否認有此併案犯
    行，且併案與本案之犯罪時間相隔長達約九月之久，二者顯非緊接，難認係基於
    概括犯意所為，是縱被告有此部份犯行，亦係另行起意所犯，已足認定。是併案
    部分與本案並無連續犯之裁判上一罪關係可言，自無從併辦，應予退回由檢察官
    依法處理，併此敘明。
據上論斷，應依刑事訴訟法第三百六十九條第一項前段、第三百六十四條、第二百九
十九條第一項前段，毒品危害防制條例第四條第一項、第二項、第十七條、第十八條
第一項前段、第十九條第一項，刑法第十一條前段、第五十五條、第三十八條第一項
第二款，判決如主文。
本案經檢察官蘇南桓到庭執行職務。
中    華    民    國      九十三      年      二      月      二十四    日
                                  臺灣高等法院臺南分院刑事第一庭
                                      審判長法官  李    文    福
                                            法官  蔡    長    林
                                            法官  田    平    安
右正本證明與原本無異。
如不服本判決，應於判決送達後十日內向本院提出上訴狀，其未敘述理由者並應於提
出上訴狀後十日內向本院補提理由書（應附繕本)。
                          法院書記官  李    良    倩
中    華    民    國      九十三      年      二      月      二十五    日
附錄：本判決論罪科刑法條
毒品危害防制條例第四條：
製造、運輸、販賣第一級毒品者，處死刑或無期徒刑；處無期徒刑者，得併科新臺幣
一千萬元以下罰金。
製造、運輸、販賣第二級毒品者，處無期徒刑或七年以上有期徒刑，得併科新臺幣七
百萬元以下罰金。
